臺灣高等法院花蓮分院刑事裁定
111年度抗字第13號

抗  告  人  
即受判決人  蘇文輝




上列抗告人即受判決人因聲請再審案件，不服臺灣花蓮地方法院
中華民國111年1月18日裁定（臺灣花蓮地方法院111年度聲再字
第1號），提起抗告，本院裁定如下：
    主  文
抗告駁回。
    理  由
一、本案抗告人即受判決人蘇文輝(下稱抗告人)因誣告案件，經
    臺灣花蓮地方法院(下稱原審法院)以106年度訴字第273號判
    決有期徒刑10月（下稱原確定判決）。抗告人上訴後，經本
    院以107年度上訴字第58號程序判決駁回上訴，再經最高法
    院以107年度台上字第4293號認上訴違背法律上程序而駁回
    上訴確定，有臺灣高等法院被告前案紀錄表(本院卷第53頁)
    可稽。
二、原裁定略以：抗告人以其於本案檢察官提起公訴前，已與告
    訴人李昱賢達成和解，並簽立道歉（調解）書，檢察官不應
    再提起公訴。且前開調解書於原確定判決前早已存在，是原
    審法院未及調查斟酌，應屬刑事訴訟法第420條第1項第6款
    之新證據。惟誣告罪屬於非告訴乃論之罪，只要法院認定被
    告成立誣告罪，即應論罪處刑，抗告人認本案既已和解，檢
    察官即不得提起公訴，尚有誤會。又其於本案聲請所提出之
    再審證據，已經原確定判決審酌，並於理由欄內說明取捨之
    理由。抗告人猶執同一證據聲請再審，依刑事訴訟法第434
    條第1項規定，自無理由，應予駁回。
三、抗告意旨(併參抗告人於原審所提出之再審聲請〈發現確實之
    新證據〉狀)略以：
  　㈠刑事訴訟法第434條第3項所謂再審經裁定駁回後，不得更
      以同一原因聲請者，係指就聲請再審之原因事實已為實體
      上之裁判者而言，若僅以其聲請程序不合法，予以駁回，
      則應得再以同一原因重行聲請，非法所不許。原審法院10
      8年度聲再字第5、7、10號、109年度聲再字第5、10、14
      、15、16、17號等裁定，均係以抗告人聲請再審程序違背
      規定，予以駁回，並非針對聲請人所提再審之原因事實為
      實體之裁定。本件原裁定未為實體審判，僅憑原確定判決
      於107年2月6日確定之事實，在未查證案發時之監視器畫
      面遭姜新銀滅證之事證，單憑敵對證人姜新銀、李昱賢證
      詞，草率枉判聲請人有期徒刑10月，實難令抗告人認同。
  　㈡抗告人先前就原確定判決聲請再審，經原審法院以108年度
      聲再字第5號認無再審理由而裁定駁回之原因事實，並未
      包括本件聲請再審所舉之105年8月1日道歉（調解）書。
  　㈢又本案既已和解，檢察官自不得提起公訴。
四、按刑事訴訟法第420條第1項第6款規定：「有罪判決確定後
    ，因發現新事實或新證據，單獨或與先前之證據綜合判斷，
    足認受有罪判決之人應受無罪、免訴、免刑或輕於原判決所
    認罪名之判決者，為受判決人之利益，得聲請再審」。同條
    第3項規定：「第1項第6款之新事實或新證據，指判決
　　確定前已存在或成立而未及調查斟酌，及判決確定後始存在
　　或成立之事實、證據」。是以，得據為受判決人之利益聲請
　　再審之「新事實」、「新證據」，固不以有罪判決確定前已
　　存在或成立而未及調查斟酌者（即「新穎性」或「未判斷資
    料性」）為限，其在判決確定後始存在或成立之事實、證據
     ，亦屬之；然此所稱之新事實、新證據，仍須於單獨觀察
    ，
    或與先前之證據綜合判斷後，得以合理相信其足以或相當可
    能動搖原確定之有罪判決，使受有罪判決之人改為無罪、免
    訴、免刑或輕於原判決所認罪名之判決者（即「確實性」或
    「合理相信性」），始足當之（最高法院110年度台抗字第1
    081號刑事裁定參照）。如係在原確定判決審判中已提出之
    證據，經法院依法踐行證據調查、辯論程序，無論係於確定
    判決中論述其取捨判斷之理由，或單純捨棄不採卻未敘明其
    理由者，均係經原確定判決審酌取捨而不屬「未及調查斟酌
    」之情形，即不具備新規性之要件，自毋庸再予審查該證據
    是否具備確實性，而無准許再審之餘地（最高法院111年度
    台抗字第102號刑事裁定參照）。
五、經查：
　　㈠聲請再審及抗告意旨所舉105年8月1日道歉（調解）書，為
      原確定判決前已存在之證據，且經原確定判決調查斟酌後
      ，認不影響本案犯罪事實之認定，而未予採用，並於理由
      欄說明「證人汪希哲、宋明達均已於本院民事庭就被告（
      即抗告人）與告訴人（即李昱賢）間簽訂系爭道歉書之過
      程證述甚詳，且本院並未將系爭道歉書列為認定事實所憑
      之證據…」等語，足見此證據已為原確定判決所發現並於
      調查斟酌後捨棄不用，而不具有「新穎性」。
　　㈡又誣告罪屬非告訴乃論之罪，無論抗告人與告訴人是否曾
      經和解，只要法院認定抗告人成立誣告罪，即應論罪處刑
      ，抗告人認本案已和解，檢察官即不得提起公訴，應係對
      誣告罪之訴追條件有所誤會。故此證據顯不能對原確定判
      決認定之事實產生合理懷疑，不足以動搖原確定之有罪判
      決，而使受抗告人改為無罪、免訴、免刑或輕於原判決所
      認罪名之判決，不具有「確實性」特性。
　　㈢從而，抗告人所舉之道歉（調解）書，不具有「新穎性」
      、「確實性」，並非刑事訴訟法第420條第1項第6款所稱
      之新證據。
六、另查：
    ㈠抗告人曾以原確定判決未查證案發時之監視器畫面，單憑
      證人姜新銀、李昱賢證詞之情況下，輕率枉判抗告人有期
      徒刑10月等理由，聲請再審，經原審法院以108年度聲再
      字第5號裁定「無理由」駁回後，嗣經本院以108年度抗字
      第37號裁定駁回抗告、最高法院以108年度台抗字第1444
      號裁定駁回再抗告確定。嗣後，抗告人再以原確定判決未
      及調查斟酌案發時之監視器畫面係因證人姜新銀滅證而未
      能成功調取等事證，聲請再審，經原審法院以110年度聲
      再字第7號裁定無理由駁回，本院以111年度抗字第2號裁
      定駁回抗告等節，業據本院調取上開原審及本院裁定查核
      無誤。由此可知，關於監視器畫面之事證，已據抗告人於
      前案中提出，並經前案認定非屬未經發現而未及調查斟酌
      之新事證，而裁定駁回抗告人再審聲請，依刑事訴訟法第
      434條第3項規定，抗告人實無再執同一原因聲請再審。
    ㈡且觀之抗告人於原審所提之再審聲請〈發現確實之新證據〉
      狀，亦未見抗告人將監視器畫面之事證執為本件聲請再審
      之理由，抗告意旨關於監視器畫面之指述，既非其向原審
      法院聲請時所主張之事項，且未經原審裁定，顯非適法之
      抗告理由。
七、綜上所述，抗告人所舉之證據，非原確定判決所未發現而未
    予斟酌，不具有「新穎性」，與刑事訴訟法第420條第1項第
    6款、第3項規定不符。抗告人對於原確定判決採證認事職權
    之適法行使暨已明確論斷說明之事項，再為爭論，並徒執己
    見，漫事指摘原確定判決違誤，據以請求撤銷原裁定而准其
    聲請再審，其抗告難認有理由，應予駁回。
八、又刑事訴訟法第429條之2前段規定，聲請再審之案件，除顯
    無必要者外，應通知聲請人及其代理人到場，並聽取檢察官
    及受判決人之意見。其立法意旨係為釐清聲請再審是否合法
    及有無理由，故除顯無必要者外，如依聲請意旨，從形式上
    觀察，聲請顯有理由而應裁定開始再審；或顯無理由而應予
    駁回，例如提出之事實、證據，一望即知係在原確定判決審
    判中已提出之證據，經法院審酌後捨棄不採，而不具備新規
    性之實質要件，並無疑義者；或顯屬程序上不合法且無可補
    正，例如聲請已逾法定期間、非屬有權聲請再審之人、對尚
    未確定之判決為聲請、以撤回或法院認為無再審理由裁定駁
    回再審聲請之同一原因事實聲請再審等，其程序違背規定已
    明，而無需再予釐清，且無從命補正，當然無庸依上開規定
    通知到場聽取意見之必要，庶免徒然浪費有限之司法資源(
    最高法院109年度台抗字第263號刑事裁定意旨參照)。本件
    從再審聲請，即可明瞭抗告人聲請再審之理由及依據，且抗
    告人提出不具新穎性之證據，無需再予釐清，為使有限司法
    資源可以充分運用到其它有開庭價值的案件，應認尚無通知
    抗告人到場，並聽取其意見的必要性。故原審法院未通知抗
    告人到場聽取其意見，於程序應無不合。
據上論斷，依刑事訴訟法第412條，裁定如主文。
中　　華　　民　　國　　111 　年　　3 　　月　　16　　日
                  刑事庭審判長法  官  林信旭
                              法  官  顏維助
                              法  官  劉雪惠 
以上正本證明與原本無異。
如不服本裁定，應於裁定送達後5日內向本院提出再抗告狀。再
抗告書狀，並應敘述再抗告之理由。
因疫情而遲誤不變期間，得向法院聲請回復原狀。
中　　華　　民　　國　　111 　年　　3 　　月　　16　　日
                              書記官  林鈺明